【裁判字號】    94,交聲,909
【裁判日期】    950424
【裁判案由】    違反道路交通管理處罰條例聲明異議
【裁判全文】
臺灣士林地方法院交通事件裁定         94年度交聲字第909號
原處分機關  臺北市交通事件裁決所
異 議人 即  甲○○
受 處分 人
上列受處分人因違反道路交通管理處罰條例案件，對臺北市交通
事件裁決所於中華民國94年11月1 日所為之處分（原處分案號：
北市裁二字第裁22-Z00000000號）聲明異議，本院裁定如下：
    主  文
異議駁回。
    理  由
一、按汽車行駛於高速公路或設站管制之道路，而不遵管制之規
    定者，處汽車駕駛人新臺幣（下同）3,000 元以上6,000 元
    以下罰鍰；違反上開規定者，記違規點數1 點。道路交通管
    理處罰條例第33條第1 項、第63條第1 項第1 款定有明文。
    次按汽車行駛於高速公路或設站管制之道路，應遵守其管制
    之規定；又汽車行駛高速公路，不得在路肩上行駛，或利用
    路肩超越前車或倒車，道路交通安全規則第105 條、高速公
    路交通管制規則第9 條第1 項第2 款亦有明文。
二、原處分意旨略以：異議人即受處分人甲○○於民國94年9 月
    23日下午4 時32分許，駕駛車號4569-AA 號自用租賃小客車
    ，在國道1 號高速公路建國南向入口匝道處，利用路肩超越
    前車而行駛於路肩，為內政部警政署國道公路警察局第1 警
    察隊汐止分隊員警當場攔停舉發其有「行駛匝道路肩超車」
    之違規，爰依道路交通管理處罰條例第33條第1 項之規定，
    裁處罰鍰3,000 元，並依同條例第63條第1 項第1 款規定，
    記違規點數1 點。
三、異議意旨略以：該路段於下午4 點至7 點間可行駛路肩，異
    議人為警攔停舉發時間係屬開放通行路肩時段，故並無違規
    ，本件舉發有誤，爰依法聲明異議云云。
四、按汽車行駛高速公路，不得在路肩上行駛，或利用路肩超越
    前車或倒車，高速公路交通管制規則第9 條第1 項第2 款定
    有明文，是汽車行駛高速公路，不得在路肩上行駛，或利用
    路肩超越前車或倒車為原則性規定，然主管機關基於全體交
    通動線順暢、安全、調節之必要，依其職權所為裁量之行政
    措施或處分，除有重大、明顯瑕疵或其他違法情形外，尚非
    本院所得任意指摘或變更，從而開放行駛路肩應屬例外性之
    規定，自應依行政機關所為裁量之行政措施或處分而為判斷
    依據，先予敘明。經查：本件受處分人甲○○於上揭時、地
    行駛匝道路肩之違規事實，業據證人即當場舉發之警員乙○
    ○於本院審理時到庭結證稱：「（本件違規是否你舉發？當
    時情形如何？）是的，當時我時從濱江街的南下匝道上國道
    1 號交流道，當時我行駛在匝道中，車流很大，行車速度緩
    慢，我看到與我同一方向的前方有1 台車，本來也是行駛在
    匝道中，大約距離我約2 、3 台車的距離，那台車突然衝出
    來，行駛在匝道路肩（庭呈照片），我就切出來並亮警示燈
    示意他停車，他一路行走路肩，後來在我庭呈照片警車停車
    的前方停下來，我也停車，就依法舉發他。」、「（該段匝
    道路肩是否開放行駛？）沒有，開放行駛的路肩位置是在庭
    呈照片紅色標示牌之後，所以受處分人行駛的路道，是在牌
    子之前，不能行駛路肩。」、「（上匝道口的入口是否有告
    示牌表示該路段有開放路肩？）沒有。」、「（開放路肩的
    起點以什麼為準？）是以紅色的牌子為準，不是以紅綠燈為
    準。」、「（當時受處分人是否有與你爭執？）他有問我『
    不是開放嗎？』我告訴他是要過了那個牌子才開放。」、「
    （你們回函給受處分人稱「開放路肩的路段」為何？）是主
    線道建國至士林間，受處分人走的路肩不是主線道，是匝道
    的路肩。」等語（見本院94年12月21日訊問筆錄），衡諸證
    人乙○○為內政部警政署國道公路警察局第1 警察隊汐止分
    隊警員，與異議人素不相識，復無怨隙，應無甘冒觸犯偽證
    重罪，故意構詞誣陷異議人之可能，則其證稱異議人行駛之
    路段並未開放路肩通行，應可採信。且觀諸證人乙○○庭呈
    之照片，該路段在經過警車停放處後，確有「路肩通行、限
    小型車，16-19 」之紅色標誌設置於路邊，以資劃分一般禁
    行路肩及例外開放路肩通行之區段，則異議人在尚未行至該
    標誌之前，僅憑自己之印象及想法而提前駛入路肩，置道路
    標誌於罔顧，自屬違規無疑。異議人前開抗辯，尚無足採。
五、綜上所述，異議人有違反首揭道路交通管理處罰條例第33條
    規定之行為，已堪認定，原處分機關據以裁處罰鍰3,000 元
    ，並記違規點數1 點，並無不合，本件聲明異議為無理由，
    應予駁回。
據上論斷，應依道路交通案件處理辦法第19條，裁定如主文。
中    華    民    國    95    年    4     月    24    日
                  交通法庭法  官  馬傲霜
以上正本證明與原本無異。
如不服本裁定應於送達後五日內向本院提出抗告狀。
                            書記官  陳玉瓊
中    華    民    國    95    年    4     月    24    日


司法院資訊處製作；財團法人民間司法改革基金會備份。
